【裁判字號】    91,訴,454
【裁判日期】    920617
【裁判案由】    重傷害
【裁判全文】
臺灣新竹地方法院刑事判決                          九十一年度訴字第四五四號
    公  訴  人  臺灣新竹地方法院檢察署檢察官
    被      告  丁○○
    選任辯護人  徐國楨律師
                曾能煜律師
    被      告  戊○○
    選任辯護人  洪大明律師
右列被告因重傷害案件，經檢察官提起公訴（九十一年度偵字第一○七號），本院判
決如左：
    主  文
丁○○傷害人之身體，處拘役參拾日，如易科罰金，以參佰元折算壹日。
戊○○無罪。
    事  實
壹、有罪部分：
一、丁○○於民國九十年十二月一日晚間，與朋友甲○○、庚○○、辛○○、許力棋
    及綽號「阿郎」等人，一起至位於新竹縣芎林鄉○○村○○路○段之「００７Ｋ
  ＴＶ」一樓「台中廳」包廂內飲酒、唱歌，至當晚十一時許準備結帳離開時，丁○○已略帶酒意，且在上開包廂門口，因與隔壁包廂之某姓名年籍不詳人士互看
    不順眼發生口角衝突，丁○○即自店外攜入鐵棒一支返回店內，惟經同行之甲○○勸阻後準備離去，丁○○走至店門口時，突有三輛深色自小客車駛來停在「０
    ０７ＫＴＶ」前之廣場，車上下來數名姓名年籍不詳之人手持鋁棒朝丁○○追打
    ，丁○○亦持上開鐵棒反擊，雙方遂基於傷害之故意互為毆打，適有戊○○駕駛
    白色喜美自小客車搭載乙○○到「００７ＫＴＶ」欲找戊○○之伯父，詎戊○○
    一下車即遭丁○○持鐵棒追打，致戊○○受有頭部外傷併腦震盪、頭皮撕裂傷三
    公分、臉部擦傷六Ⅹ三點一公分、右膝擦傷一點五公分、左膝擦傷三Ⅹ一點五公
    分。
二、案經戊○○訴請新竹縣警察局竹東分局報告臺灣新竹地方法院檢察署檢察官偵查
    起訴。
    理  由
壹、有罪部分：
一、訊據被告丁○○固不否認於上開時、地持鐵棒毆打告訴人戊○○之事實，惟否認
    有傷害犯行，辯稱：戊○○是「００７ＫＴＶ」之少爺，當天在店裡面工作，當
    時我是先遭戊○○毆打，我出於自衛，才從路邊檢鐵棒與戊○○互打云云。經查
    ：
（一）被告丁○○於九十年十二月二日接受第一次警訊時稱：我在包廂門口與隔壁包
      廂不明人士發生口角，我便離開至門口，【便遭一部自小客車（黑色日產車號
      不詳）由車內下車約二至三名青少年毆打至地上昏迷】，我醒時已在醫院，我
      不認識毆打我的人（見偵查卷第三頁背面）；於九十年十二月七日接受第二次
      警訊，並經警察提示告訴人戊○○之身分證影本供被告指認後，被告稱：當時
      我走出「００７ＫＴＶ」店門口，【就是戊○○乘坐日產黑色轎車車號不詳】
      ，持鋁棒追打我，我逃出馬路上，在地上撿起鐵棒與他互毆，我有打到他的頭
      ，但他持鋁棒往我頭上敲三下，我就不會動，昏倒在地上（見偵查卷第五頁背
      面）；於九十一年一月十六日接受檢察官第一次偵訊時稱：（九十年十二月一
      日二十三時在芎林鄉○○路○段００７ＫＴＶ前為何二人互毆？）我沒有與他
      互毆，【對方（戊○○）一下車】，就與二、三位年輕人拿鋁棒打我（見偵查
      卷第三一頁）等語。綜被告於上開警訊、偵查中所稱，被告最初均是指稱告訴
      人戊○○當時是乘坐黑色日產轎車到達「００７ＫＴＶ」。嗣於本院九十一年
      七月二十四日第一次訊問時，被告始改口稱戊○○是「００７ＫＴＶ」之少爺
      ，當時在店內工作等語。
（二）證人甲○○於九十一年四月十二日檢察官偵訊時證稱：丁○○當天喝了酒，與
      隔壁桌客人起衝突，要離開時，走到大門，對方就來了三部車停在ＫＴＶ前廣
      場，另二台車在外面馬路繞，對方來了七八人加上店裏的人，現場有很多人，
      外面的人到了後，先在店門口與戊○○講話，：：【（戊○○是包廂裏的人？
      ）不是，他是店裏的人】等語（見偵查卷第八二頁）；於九十一年六月七日偵
      訊時證稱：是丁○○先與對方起衝突才拿鐵棍進來，在店內就有人動手，：：
      丁○○走到門外時，另一桌客人沒有跟出來，原本丁○○還想進去，我把他攔
      下，【我走到門口時戊○○問我是否來鬧場的】，：：過沒幾分鐘，就有一群
      人過來等語（見偵查卷第九四頁）。對照上開被告丁○○所述可見，在證人甲○○於偵訊時證述告訴人戊○○係「００７ＫＴＶ」店內員工之後，被告丁○○嗣於本院亦配合范文昇之證述，隨之翻異「告訴人戊○○係乘坐黑色日產轎
      車到達」之說法，改稱告訴人戊○○是店內員工。
（三）告訴人戊○○自警訊、偵查至本院調查審理時，均一致堅稱：當晚我與朋友乙○○共同乘坐車牌號碼２Ｌ－八二○七號白色喜美自小客車，前往「００７Ｋ
      ＴＶ」找我伯父，下車看到很多人在吵架，就遭丁○○持鐵棒追打，後面跟著
      一群人追打我頭部，：：丁○○當時站在第一個，講話最大聲，當時我很害怕
      ，我剛下車就被丁○○打，我沒有打丁○○等情（見偵查卷第七、八、三一頁
      ，本院九十一年七月二十四日訊問筆錄）。而證人乙○○於九十年十二月七日
      接受警訊時即證稱：當天我與戊○○到「００７ＫＴＶ」找人，我們開車喜美
      白色車號不知道之轎車，下車後就看到門口很多人在那裡喧嘩，看到一個人手
      上拿著棍子在門口，然後我們到門口，就看他一下，他就拿棍子要打我們，戊○○跑得比較慢，結果被他打到見偵查卷第十四、十五頁）；嗣於本院證稱：
      當晚戊○○用白色喜美車載我過去，去找戊○○的大伯，到達後戊○○先走下
      車，我還在外面沒有進去時，就看到戊○○在店門口被鋁棒之類的東西打，不
      知道誰打戊○○，戊○○被打後，我就趕緊載他去省立醫院，不清楚當天有無
      看到丁○○，視線暗暗的，戊○○被打後跑到檳榔攤那邊人就倒在那裡，戊○○手上沒有拿東西，：：案發當時戊○○沒有工作，也不是在「００７ＫＴＶ
      」工作（見本院九十一年八月十五日訊問筆錄）。證人乙○○對於當日為何至
      「００７ＫＴＶ」及乘坐車子型式、戊○○被打經過等情，所述均與告訴人相
      符。另證人即案發當時「００７ＫＴＶ」之會計己○○於偵訊及本院調查時分
      別證稱：當時看到店裡二桌客人起衝突，其中一桌客人出去拿鐵棒進來先是口
      角，要打另一桌的人，二桌人衝到外面馬上就打起來，【後來我看見有一部白
      色車開過來下來二個年輕人一下車就被打】，（對店裡起衝突二桌客人長相有
      否印象？）印象中有丁○○，因為當天丁○○喝得很醉，與其他客人發生衝突
      ，丁○○就去店門口的車上拿棒球棒，不認識戊○○，下車的二個年輕人瘦瘦
      高高，我看到其中一個有被棒球棒揮到，頭部流血，但我沒看到是誰打他，下
      車的年輕人手上沒有拿東西等語（]見偵查卷第九三頁、本院九十一年八月十
      五日訊問筆錄）。由證人己○○證述可知，證人當時確有看到一輛白色自小客
      車上下來二位年輕人，且見其中一人被毆，此部分所述，與告訴人戊○○、證
      人乙○○上開所述相符，又證人己○○亦證稱不認識告訴人戊○○，可見告訴
      人並非「００７ＫＴＶ」之員工。另證人甲○○於偵訊時曾證稱：「是丁○○
      先與對方起衝突才拿鐵棍進來，在店內就有人動手」等語（見偵查卷第九四頁
      ），此與證人己○○上開：「丁○○與其他客人發生衝突，丁○○就去店門口
      的車上拿棒球棒」證述相符，足見證人己○○上開所述非虛，由此可確定被告
      丁○○持棍棒之時機係在與鄰桌客人發生口角衝突後，隨即至店外攜入，被告
      上開遭毆打後才從地上撿起鐵棒自衛反擊云云，並不實在。
（四）證人甲○○雖於偵訊及本院調查時另證稱：當晚我走到店門口，戊○○問我是
      不是來鬧場的，：：那些人（車上下來的人）來了後戊○○就過去與帶頭的「
      阿標」說話，「阿標」問他是哪些人，他就指著丁○○，，：：後來庚○○（
      筆錄誤植為戴詩沛）就過去與「阿標」說不要打丁○○，但後來他們七、八人
      還是動手打，戊○○拿鋁棒衝第一個打丁○○，：丁○○就在地上撿一根鐵條
      反擊，因為當天戊○○過來攔我，所以我認為他是ＫＴＶ之圍事（見偵查卷第
      九四頁，本院九十一年八月十五日訊問筆錄第九、十頁）。查證人甲○○於本
      院改口稱被告丁○○是遭毆打時才撿地上鐵條反擊，不僅與其在偵訊中所稱「
      是丁○○先與對方起衝突才拿鐵棍進來，在店內就有人動手」等語前後不一致
      ，且不無呼應被告於本院所為上開辯解之嫌。
（五）證人庚○○於九十年十二月九日警訊時證稱：：：丁○○與隔壁包廂不明人士
      在包廂外走道發生口角，發生拖擠事件，我見狀立刻前去將兩人拖開，把丁○○拉至店外後，我再向那位不明人士道歉，：：過三至五分鐘，有三至四部車
      停在「００７ＫＴＶ」店門口，當時下來約十人左右，就追著丁○○持鐵鋁棒
      打，我就與「００７ＫＴＶ」裡員工丙○○：：前往勸架，那時丁○○已受傷
      倒地，：：那幾部車輛均是暗色係，沒有看清楚毆打丁○○的人是誰，因為當
      時打丁○○的有幾十人，無法確定是戊○○持鋁棒毆打丁○○（見偵查卷地十
      一、十二頁）；嗣於本院調查時證稱：我們進包廂時就看到丙○○了，他好像
      是ＫＴＶ的經理，發生打架時，丙○○在旁邊幫忙拉，丙○○不是從車上下來
      的人，當天沒有跟丙○○說不要打丁○○，不認識戊○○，車上下來有十多人
      ，全部都是年輕小伙子，外面天蠻暗，我對戊○○沒有印象，之前也不認識他
      ，我的檳榔攤就在ＫＴＶ附近不到二十公尺，我常看他在ＫＴＶ進出，ＫＴＶ
      的員工我不認識，我只認識丙○○等語（見本院九十二年四月二十四日訊問筆
      錄）。查證人庚○○否認當日曾和丙○○說過「不要打丁○○」之類的話，而
      證人甲○○竟證稱「庚○○就過去與「阿標」說不要打丁○○」，兩位證人關
      此點所述完全不一樣，惟證人庚○○自警訊時即證稱丙○○當時是在場勸架，
      所述前後雖尚稱一致，但與後列證人丙○○之證述不符，而甲○○之證述既有
      前開不一致之處，且為證人庚○○所否認，顯然證人庚○○、甲○○所述內容
      非全為真實，堪予懷疑。
（六）證人丙○○於本院證稱：（之前有無在芎林富林路二段「００７ＫＴＶ」任職
      過？）有的，九十年七月前，會計休息我才會去那邊代理，（是否曾在「００
      ７ＫＴＶ」遇到庚○○過？）有一次遇到過，當時有人在店門口的馬路旁發生
      事情，庚○○跟我說他有一個朋友與人發生口角，我看到有一個人倒在店門口
      的馬路上，我還在跟庚○○聊天時，救護車就到了，（你有無過去勸架？）我
      過去的時候人已經倒在那裡了，所以我沒有看到人打架，之前我是「００７Ｋ
      ＴＶ」股東，九十年年初我就退股了，現在不是股東了等語（見本院九十一年
      十月二十四日訊問筆錄）。證人丙○○所述與證人甲○○、庚○○所述亦不相
      符，而證人己○○於本院證稱：不認識丙○○，在案發之前已在「００７ＫＴ
      Ｖ」上班一年多乙節，亦顯然與丙○○所述曾在「００７ＫＴＶ」擔任股東乙
      情，有所出入。
（七）雖證人辛○○於偵訊時證稱：當日一進「００７ＫＴＶ」時，就看到戊○○在
      店的外廳（見偵查卷第九五頁）；於本院調查時亦證稱：（誰打他的？）我只
      記得戊○○，（為何你只記得戊○○？）【我們快走到檳榔攤時】，我一回頭
      就看到戊○○衝過來要打丁○○，戊○○手上有拿東西，拿什麼東西我不清楚
      ，：：我們走快到檳榔攤時，看到約三、四台車停在ＫＴＶ門口，下車的人就
      往我們這邊跑過來等語（見本院九十一年八月十五日訊問筆錄第十一至十五頁
      ）。證人辛○○所述與證人甲○○前開證述被告丁○○在「００７ＫＴＶ」店
      門口即被打等情，並不相符。
（八）綜合上列證人甲○○、辛○○、庚○○、丙○○所述，各證人對於被告丁○○
      持鐵棒之時機，對告訴人戊○○、證人丙○○究竟是否為「００７ＫＴＶ」之
      員工，對證人丙○○當日究是在店內或由車上下來、有無在場勸架或指揮打人
      等情證述互不一致，當日在場之人對於打架之發生經過，竟然所述版本互殊，
      而各證人與被告丁○○、告訴人戊○○間復分有朋友關係，出現上開證述不一
      之情，不無因各為維護一方、避重就輕之可能而致，故本院認上開證人之證詞
      ，均不足全部盡為採信。尤其證人甲○○、辛○○部分，該二人既然在案發當
      日目睹被告丁○○遭毆打之經過，又為丁○○之朋友，且均住在新竹縣竹東鎮
      ，按理欲找其二人出庭作證應非難事，然其二人竟於距案發後四月餘，經檢察
      官催促被告丁○○帶目擊告訴人戊○○毆打被告之人到庭後，始出庭作證，其
      中是否有隱情，不無可疑之處。
（九）再經本院依職權向中央健康保險局北區分局調閱告訴人戊○○、證人丙○○之
      投保紀錄結果，其二人之歷次投保單位欄中均無「００７ＫＴＶ」或相關餐飲
      業場所，此有該局九十一年十二月十六日、九十二年二月七日健保桃承一字第
      ○九一○○七九六一二、○九二○○○八六一○號函附之投保資料在卷可稽。
（十）綜上事證，證人甲○○、辛○○所為關於告訴人戊○○係「００７ＫＴＶ」員
      工及戊○○毆打被告之證詞，不足採信已如前述，被告上開辯解即不足採信。
      而被告丁○○並不否認毆打告訴人戊○○，且據告訴人戊○○於警訊、偵訊及
      本院調查審理時指訴歷歷在卷，此外，復有告訴人戊○○受有頭部外傷併腦震
      盪、頭皮撕裂傷三公分、臉部擦傷六Ⅹ三點一公分、右膝擦傷一點五公分、左
      膝擦傷三Ⅹ一點五公分等傷害之事實，亦有衛生署新竹醫院住院診斷證明書一
      件附卷可按（見偵查卷第十六頁），本件事證明確，被告丁○○傷害犯行洵堪
      認定，應予依法論科。
二、核被告丁○○所為，係犯刑法第二百七十七條第一項之傷害罪。爰審酌被告雖未
    曾有犯罪前科、素行良好，惟酒後與人口角進而發生毆打事件，所為實不足取，
    及告訴人所受傷害程度，暨被告犯罪之動機、手段、生活狀況、智識程度、犯後
    態度尚可等一切情狀，量處如主文所示之刑，並諭知易科罰金之折算標準。
貳、被告戊○○無罪部分：
一、公訴意旨略以：告訴人丁○○於九十年十二月一日廿三時許，在新竹縣芎林鄉○○村○○路○段「００七ＫＴＶ」內，與隔壁包廂酒客發生衝突，丁○○即自店
    外攜鐵棒一支返回店內，經同行友人甲○○勸阻後準備離去。甲○○走至門口時
    ，被告戊○○質問是否來鬧場的，甲○○表示與你無關，你不用管，被告戊○○
    即進入店內。越數分鐘，年籍姓名不詳綽號「阿標」之男子夥同七、八名成年男
    子，分乘三部自小客車抵達ＫＴＶ前廣場，被告戊○○上前與阿標交談，阿標詢
    問戊○○「是哪些人？」，被告戊○○指向告訴人丁○○，其中一人叫店內的人
    把東西拿出來，被告戊○○即與該七、八名男子基於傷害之犯意聯絡，進入店內
    持鋁棒等凶器衝出，被告戊○○率先持鋁棒追打告訴人丁○○，於丁○○倒地後
    ，並重擊丁○○頭部，致其頭部外傷併顱內出血，右側眼球破裂，經送醫急救，
    右眼視力僅餘光覺，毀敗一目之視能等語，因認被告戊○○涉有刑法第二百七十
    七條第二項之重傷害罪嫌。
二、按犯罪事實應依證據認定之，無證據不得推定其犯罪事實。又不能證明被告犯罪
    者，應諭知無罪之判決，刑事訴訟法第一百五十四條、第三百零一條第一項分別
    定有明文。又事實之認定，應憑證據，如未能發現相當證據，或證據不足以證明
    ，自不能以推測或擬制之方法，為裁判基礎（最高法院四十年臺上字第八六號判
    例參照）；且認定不利於被告之事實，須依積極證據，苟積極證據不足為不利於
    被告之事實認定時，即應為有利於被告之認定，更不必有何有利之證據（最高法
    院三十年上字第八一六號判例參照）；再認定犯罪事實，所憑之證據，無論直接
    或間接證據，其為訴訟上之證明，須於通常一般之人均不致有所懷疑，而得確信
    其為真實之程度者，始得據之為有罪之認定，倘其證明尚未達到此一程度，而有
    合理性懷疑之存在時，即無從為有罪之認定（最高法院七十六年台上字第四九八
    六號判例參照）；再告訴人之告訴，本以使被告受刑事訴追為目的，故其陳述是
    否與事實相符，自應調查其他證據，以資審認，苟其所為攻擊之詞，尚有瑕疵，
    則在此瑕疵未予究明以前，即不能遽採為斷罪之基礎（最高法院六十九年臺上字
    第一五三一號判決參照）。本件公訴人認被告戊○○有重傷害之犯行，無非係以
    告訴人丁○○之指訴，證人甲○○、辛○○於偵訊時之證述，暨長庚紀念醫院之
    診斷證明書等為主要論據。
三、訊據被告戊○○固不否認有於九十年十二月一日二十三時許，至「００七ＫＴＶ
    」之事實，惟堅詞否認有傷害告訴人丁○○之行為，並辯稱如上開壹、有罪部分
    一（三）所示。經查：
（一）被告戊○○當晚係駕駛白色喜美自小客車搭載證人乙○○前往「００七ＫＴＶ
      」欲找戊○○之伯父乙情，有證人乙○○前開壹、有罪部分：一（三）證述內
      容足憑，亦與證人己○○所述：見有一部白色車開過來下來二個年輕人一下車
      就被打等情相符。
（二）證人甲○○、辛○○所謂之證述內容及本院經調查後，認為該二位證人所為關
      於被告戊○○係「００七ＫＴＶ」員工、及被告戊○○毆打告訴人丁○○之證
      詞不足採信，已如前述。
（三）經本院依職權調查後，查無被告戊○○係「００七ＫＴＶ」員工之積極證據，
      如前壹、有罪部分：一、（九）所述。
（四）本件事發起因為告訴人丁○○在「００七ＫＴＶ」與人發生口角衝突，而被告
      戊○○與告訴人丁○○既素不相識，亦非與丁○○發生口角之人，且在無證據
      證明被告戊○○係「００七ＫＴＶ」員工情形下，實難認被告戊○○有何傷害
      告訴人丁○○之動機。
（五）本件係被告戊○○先於九十年十二月五日對告訴人丁○○提出告訴，告訴人於
      得知此事後才對被告戊○○提告訴。查本件告訴人丁○○若果真是遭被告戊○○毆打成重傷，被告戊○○掩飾自己行為猶恐不及，怎可能主動提出告訴。
（六）九十一年一月十六日偵訊筆錄中雖記載：承認是你們【指戊○○】這些人與丁○○那群人起衝突？被告戊○○答是（見偵查卷第三二頁），惟被告戊○○否
      認當時曾如是回答，而經本院勘驗該偵訊期日錄音帶結果，被告戊○○於該期
      日偵訊中從未承認有毆打告訴人丁○○，有勘驗筆錄一份在卷可按。故不得由
      上開偵訊筆錄內容，作為被告戊○○有傷害犯行之證據。
四、綜上所述，且復查無其他積極證據足資認定被告有何傷害之犯行，既不能證明被
    告戊○○犯罪，自應為無罪判決之諭知。
據上論斷，應依刑事訴訟法第二百九十九條第一項前段、第三百零一條第一項，刑法
第二百七十七條第一項、第四十一條第一項前段，罰金罰鍰提高標準條例第一條前段
、第二條，判決如主文。
本案經檢察官鍾曉亞到庭執行職務。
中      華      民      國      九十二      年      六    月    十七    日
                                 臺灣新竹地方法院刑事第二庭
                                    法  官   魏  瑞  紅
右正本證明與原本無異。
如不服本判決，應於判決送達後十日內向本院提出上訴狀( 應附繕本 )，上訴於
臺灣高等法院。
                                    書記官   陳  凰  榆
中      華      民      國      九十二      年      六    月    十七    日
中華民國刑法第二百七十七條
 (普通傷害罪)
傷害人之身體或健康者，處三年以下有期徒刑、拘役或一千元以下罰金。
犯前項之罪因而致人於死者，處無期徒刑或七年以上有期徒刑；致重傷者
，處三年以上十年以下有期徒刑。


司法院資訊處製作；財團法人民間司法改革基金會備份。
